ACORDAO-COMPLETO-2385340

ACÓRDÃO 13941/2019 ATA 42/2019 - PRIMEIRA CÂMARA

VISTOS, relatados e discutidos estes autos de tomada de contas especial instaurada pelo Fundo Nacional de Saúde em desfavor dos Srs. Saul Nunes Bemerguy, e Marlem Riglison Silva Ferreira, em razão da impugnação parcial de despesas realizadas com recursos transferidos do FNS, no exercício de 2011 e 2012, decorrente da ausência de documentação comprobatória.
ACORDAM os ministros do Tribunal de Contas da União, reunidos em sessão da 1ª Câmara, ante as razões expostas pelo relator, em:
9.1. excluir da relação processual o Sr. Saul Nunes Bemerguy;
9.2. considerar revel, para todos os efeitos, com fundamento no art. 12, § 3º, da Lei 8.443/1992, o Sr. Marlem Riglison Silva Ferreira;
9.3. julgar irregulares, com fundamento nos arts. 1º, I, e 16, III, "b" e "c", da Lei 8.443/1992 c/c os arts. 19 e 23, III, da mesma lei, e com arts. 1º, I, e 209, II e III, e 214, III, do RI/TCU, as contas do Sr. Marlem Riglison Silva Ferreira e condená-lo ao pagamento das quantias abaixo especificadas, com a fixação do prazo de 15 (quinze) dias, a contar da notificação, para que comprove, perante este Tribunal (art. 214, III, "a", do RI/TCU) , o recolhimento da dívida aos cofres do Fundo Nacional de Saúde, atualizada monetariamente e acrescida dos juros de mora, calculados a partir das datas discriminadas, até a data do recolhimento, na forma prevista na legislação em vigor;
	DATA DA OCORRÊNCIA 
	VALOR ORIGINAL (R$) 

	12/01/2011
	89.380,13

	25/01/2011
	348.550,00

	23/02/2011
	101.310,64

	10/03/2011
	106.978,64

	11/04/2011
	104.233,64

	12/05/2011
	101.078,64

	10/06/2011
	109.433,64

	19/07/2011
	83.907,23

	17/08/2011
	85.032,96

	22/09/2011
	81.431,88

	13/10/2011
	84.539,87

	21/11/2011
	340.350,00

	15/12/2011
	345.150,00

	07/02/2012
	348.550,00

9.4. aplicar ao Sr. Marlem Riglison Silva Ferreira a multa prevista no art. 57 da Lei 8.443/1992 c/c o art. 267 do RI/TCU, no valor de R$ 400.000,00 (quatrocentos mil reais) , fixando-lhe o prazo de 15 (quinze) dias, a contar da notificação, para que comprove, perante este Tribunal (art. 214, III, "a", do RI/TCU) , o recolhimento da dívida aos cofres do Tesouro Nacional, atualizada monetariamente desde a data do presente acórdão até a do efetivo recolhimento, se for paga após o vencimento, na forma da legislação em vigor;
9.5. autorizar, desde logo, nos termos do art. 28, II, da Lei 8.443/1992, a cobrança judicial das dívidas, caso não atendidas as notificações;
9.6. com fundamento no § 3º do art. 16 da Lei 8.443/1992, encaminhar cópia desta deliberação à Procuradoria da República no Amazonas, para a adoção das medidas que entender cabíveis.

Tomada de contas especial instaurada em razão da impugnação parcial de despesas realizadas com recursos transferidos do FNS, no exercício de 2011 e 2012, decorrente da ausência de documentação comprobatória das despesas efetuadas.

Primeira Câmara

Município de Tabatinga/AM.

3. Interessados/Responsáveis:
3.1. Interessado: Fundo Nacional de Saúde - MS (00.530.493/0001-71).
3.2. Responsáveis: Marlem Riglison Silva Ferreira (XXX.595.502-XX); Saul Nunes Bemerguy (XXX.110.802-XX).

13.1. Ministros presentes: Benjamin Zymler (na Presidência) e Vital do Rêgo.
13.2. Ministros-Substitutos convocados: Augusto Sherman Cavalcanti e Marcos Bemquerer Costa.
13.3. Ministro-Substituto presente: Weder de Oliveira (Relator).

ACORDAO-COMPLETO-2437058

Acórdão 13420/2020 - Primeira Câmara

Marlen Riglison Silva Ferreira

Marlem Riglison Silva Ferreira

WEDER DE OLIVEIRA

Transcrevo, com ajustes de forma, a instrução apresentada (peças 40, 41 e 42) pela Secretaria de Controle Externo de Tomada de Contas Especial (SecexTCE) :
"Cuidam os autos de tomada de contas especial instaurada pelo Fundo Nacional de Saúde (FNS) em desfavor dos Srs. Saul Nunes Bemerguy, na condição de prefeito municipal de Tabatinga/AM (gestão 1º/1/2009 a 31/12/2012) , e Marlem Riglison Silva Ferreira, na condição de secretário municipal de saúde daquela municipalidade (gestão 2/1/2009 a 4/4/2012) , em razão da impugnação parcial de despesas realizadas com recursos transferidos do FNS, no exercício de 2011 e 2012, decorrente da ausência de documentação comprobatória das despesas efetuadas.
HISTÓRICO 
2.	Como resultado de fiscalização realizada no período de 27/2 a 3/3/2013 (peça 12, p. 3) em Tabatinga/AM, o Departamento Nacional de Auditoria do SUS (Denasus) lavrou o Relatório de Auditoria nº 12996 (peça 12, p. 1-18) relatando a ocorrência de irregularidades que teriam dado causa a prejuízo aos cofres do FNS no valor histórico total de R$ 4.879.700,00 (peça 12, p. 16) .
3.	Posteriormente, por meio do Relatório Complementar de Auditoria nº 12996 (peça 14, p. 1-19) , o Denasus reduziu esse valor para R$ 2.329.927,27 (peça 14, p. 19) , em virtude da reavaliação da Planilha de Qualificação dos Responsáveis e Proposição da Devolução, adequando o período de gestão dos ex-gestores e sua vinculação ao correspondente débito (peça 14, p. 13) .
4.	Em apertada síntese, o dano ao erário restou caracterizado após a equipe de auditoria averiguar a não comprovação das despesas nos valores de R$ 1.981.377,27 e de R$ 348.550,00 realizadas, respectivamente, nos anos de 2011 e de 2012 com recursos do Incentivo de Atenção Básica aos Povos Indígenas repassados pelo Fundo Nacional de Saúde (FNS) ao Fundo Municipal de Saúde (FMS) de Tabatinga/AM (Constatações nº 479873 e nº 479877 do Relatório Complementar de Auditoria nº 12996 do Denasus - peça 14, p. 8-10 e p. 11-12) .
5.	Após análise das justificativas arroladas pelos gestores, a equipe de auditoria do Denasus manteve a ocorrência dessas irregularidades (peça 14, p. 9 e 11, itens 'Análise da Justificativa') , considerando que não foram apresentados documentos comprobatórios.
6.	Os auditores apontaram como responsáveis pelo prejuízo ao erário os Srs. Saul Nunes Bemerguy, na condição de prefeito municipal de Tabatinga/AM (gestão 1º/1/2009 a 31/12/2012; peça 2, p. 3-9, e peça 14, p. 3) , e Marlem Riglison Silva Ferreira, na condição de secretário municipal de saúde daquela municipalidade (gestão 2/1/2009 a 4/4/2012; peça 2, p. 1-2, e peça 14, p. 3) .
7.	Diante do não saneamento das irregularidades apontadas e da não devolução dos recursos, o FNS autorizou a instauração desta Tomada de Contas Especial em 8/9/2017 (peça 4) . 
8.	Por meio do Relatório Completo do Tomador de Contas Especial nº 174/2017 (peça 18) , concluiu-se pela responsabilidade solidária do ex-prefeito e do ex-secretário municipal de saúde quanto ao ressarcimento do dano (peça 18, p. 10) .
9.	O Relatório de Auditoria nº 221/2018 do Ministério da Transparência e Controladoria-Geral da União (peça 19) também registrou essas mesmas conclusões. Após serem emitidos o Certificado de Auditoria, o Parecer do Dirigente de Controle Interno e o Pronunciamento Ministerial (peças 20-22) , o processo foi autuado por este Tribunal em 20/4/2018, dando início à fase externa desta TCE.
Fase Externa
10.	Em primeira instrução levada à efeito pela Secex-TCE (peça 23) , a auditora responsável pelo feito concluiu que não houve o transcurso de mais de dez anos desde o fato gerador sem que tenha havido a notificação dos responsáveis pela autoridade administrativa federal competente (art. 6º, inciso II c/c art. 19 da IN/TCU 71/2012, modificada pela IN/TCU 76/2016) , uma vez que os recursos foram transferidos em 2011 e 2012, as despesas impugnadas datam daqueles mesmos anos e os responsáveis foram notificados tempestivamente sobre as irregularidades (peça 23, p. 3, § 9º) .
11.	Constatou, também, que o valor atualizado do débito apurado (sem juros) em 1º/1/2017 era superior a R$ 100.000,00, na forma estabelecida pelos arts. 6º, inciso I, e 19 da IN/TCU 71/2012, modificada pela IN/TCU 76/2016. Ademais, foram encontrados outros débitos imputáveis ao Sr. Saul Nunes Bemerguy no âmbito dos processos TC Processo 032.363/2014-1, Processo 031.079/2015-6, Processo 026.074/2017-6 e Processo 032.256/2017-5, tratando de tomadas de contas especiais ainda em tramitação no TCU (peça 23, p. 3, §§ 10-12) .
12.	Por fim, a auditora anuiu à responsabilização efetuada pelo Denasus, FNS e pelo órgão de controle interno, propondo imputar aos Srs. Saul Nunes Bemerguy, na condição de ex-prefeito, e Marlem Riglison Silva Ferreira, na condição de ex-secretário de saúde, a responsabilidade solidária pelo ressarcimento aos cofres do FNS.
13.	Essa proposição foi acolhida pelo corpo diretivo da unidade (peças 24 e 25) , tendo o secretário da Secex-TCE se pronunciado em 10/9/2018 pela citação solidária dos responsáveis. Ato contínuo, após serem notificados (vide tabela abaixo) , nenhum dos arrolados apresentou alegações de defesa:
	Responsável
	Ofício
	Comunicação e Aviso de Recebimento (AR) 

	Sr. Saul Nunes Bemerguy, na condição de prefeito municipal de Tabatinga/AM (gestão 1º/1/2009 a 31/12/2012) 
	Ofício 1533/2018-TCU/Secex-TCE, de 13/9/2018 (peça 28) 
	Recebido em 9/11/2018 (peça 30) 

	Sr. Marlem Riglison Silva Ferreira, na condição de secretário municipal de saúde de Tabatinga/AM (gestão 2/1/2009 a 4/4/2012) 
	Ofício 1534/2018-TCU/Secex-TCE, de 13/9/2018 (peça 26) 
	Retornou em 27/11/2018 com informação "Mudou-se" (peças 31 e 32) 

		Ofício 1016/2019-TCU/Secex-TCE, de 15/3/2019 (peça 36) 
	Recebido em 5/4/2019 (peça 39) 

		Ofício 1017/2019-TCU/Secex-TCE, de 15/3/2019 (peça 37) 
	Recebido em 5/4/2019 (peça 38) 

Tabela 1 - Comunicações encaminhadas aos responsáveis.
14.	Ressalte-se que os endereços a que foram enviados os ofícios 1016/2019 e 1017/2019 referem-se ao domicílio profissional do responsável, relativamente à Secretaria Municipal de Saúde de Tabatinga-AM, onde atualmente exerce o cargo de técnico de laboratório, conforme informação obtida em pesquisa no sítio https://transparenciamunicipalaam.org.br (acesso em 26/6/2019) . Assim, considera-se devidamente citado o responsável.
EXAME TÉCNICO
15.	Transcorrido o prazo regimental fixado e mantendo-se inertes os aludidos responsáveis, impõe-se que sejam considerados revéis, dando-se prosseguimento ao processo, de acordo com o art. 12, § 3º, da Lei 8.443/1992.
16.	O ex-prefeito e o ex-secretário municipal de saúde foram ouvidos em decorrência da seguinte irregularidade (ofícios de citação às peças 28 e 36) :
Irregularidade: Não comprovação da boa e regular aplicação dos recursos repassados pelo Fundo Nacional de Saúde, na modalidade fundo a fundo, ao Município de Tabatinga/AM, nos exercícios de 2011 e 2012 em face da não apresentação de comprovação das despesas realizadas com recursos destinados ao Bloco de Atenção Básica - Incentivo aos Povos Indígenas;
Valor histórico: R$ 2.329.927,27;
Conduta: Deixar de comprovar a boa e regular aplicação dos recursos repassados pelo Fundo Nacional de Saúde ao município de Tabatinga/AM, destinados ao Bloco de Atenção Básica - Incentivo aos Povos Indígenas quando deveria ter apresentado a documentação comprobatória das despesas realizadas;
Dispositivos violados: Parágrafo único, do artigo 70 da Constituição Federal de 1988; Artigo 66 do Decreto n° 93.872/1986; Artigo 26 da Lei n° 10.180/2001 e Artigos 62 e 63 da Lei n° 4.320/1964.
17.	Ressalte-se que a irregularidade tratada nesta TCE se refere à falta de documentação comprobatória das despesas, conforme descrito nas Constatações nº 479873 e nº 479877 do Relatório Complementar de Auditoria nº 12996 do Denasus (peça 14, p. 8-10 e p. 11-12) .
18.	Na seara do Direito Financeiro, é cediço que cabe aos gestores demonstrar, por meio da documentação exigida na legislação de regência, a boa e regular aplicação dos recursos públicos federais geridos, em obediência ao disposto nos arts. 70, parágrafo único, da Constituição Federal, 93 do Decreto-Lei nº 200/1967 e 66 e 145 do Decreto nº 93.872/1986. 
19.	A regularidade do pagamento com recursos públicos somente é assegurada com a observância dos procedimentos prévios de liquidação e empenho da despesa fixados nos arts. 60 a 64 da Lei 4.320/1964 e demais normas regentes.
20.	Ante esse arcabouço normativo, os gestores dos recursos arguidos deveriam comprovar que os pagamentos foram precedidos do devido atesto, liquidação e empenho, em respeito à legislação pátria, com respaldo em documentos hábeis a comprovar a despesa (notas fiscais, planilhas, relação de pagamentos efetuados etc.) .
21.	Contudo, desde já convém registrar que se discorda das responsabilizações efetuadas pelo Denasus, pelo Tomador de Contas Especial e pela Secex-TCE, em instrução preliminar, que alcançaram o ex-prefeito de Tabatinga/AM, Sr. Saul Nunes Bemerguy. De forma diversa, posiciona-se pelo afastamento da responsabilidade do ex-prefeito e pela imputação exclusiva da responsabilidade pelo dano ao erário ao secretário municipal de saúde à época, Sr. Marlem Riglison Silva Ferreira (gestão 2/1/2009 a 4/4/2012) . 
22.	Essa proposta decorre do art. 9º, caput e inciso III, da Lei 8.080/1990, o qual dispõe que é da competência dos secretários municipais de saúde a gestão do Sistema Único de Saúde (SUS) na esfera municipal. 
23.	Os prefeitos, todavia, podem vir a responder por irregularidades na aplicação de recursos do Sistema Único de Saúde (SUS) caso delas participem ativamente. No caso em tela, contudo, cumpre destacar que não foram identificados nos autos indícios de que o ex-prefeito tenha concorrido para o acometimento das irregularidades apontadas, inexistindo informações nos relatórios de auditoria (peças 12-15) , no relatório do tomador de contas especial (peça 18) e em instrução preliminar da Secex-TCE (peça 23) de que ele tenha participado direta ou indiretamente da gestão dos recursos arguidos. 
24.	Dessa forma, e considerando-se ainda que as normas em referência conferem embasamento à responsabilização do ex-secretário municipal de saúde por irregularidades na aplicação de recursos do SUS transferidos ao município, entende-se que o Sr. Saul Nunes Bemerguy deve ser afastado da relação processual.
25.	Por outro lado, a responsabilização do ex-secretário municipal de saúde, como gestor do Fundo Municipal de Saúde, é compatível com o entendimento firmado pelo TCU no item 9.3.3 do Acórdão 1072/2017-TCU-Plenário, de relatoria do Ministro Bruno Dantas, segundo o qual o dano ao erário deve ser restituído ao FNS pelos gestores: 
9.3.3. tratando-se de débito decorrente de dano ao erário propriamente dito, cabe ao gestor responsável pela irregularidade a obrigação de devolver os recursos, visto que, nessas situações, não há evidências de que eles tenham sido aplicados em prol de alguma finalidade pública, devendo a recomposição ser feita ao Fundo Nacional de Saúde, em respeito ao disposto no art. 2º, inciso VII, do Decreto 3.964/2001 combinado com o art. 33, § 4º, da Lei 8.080/1990.
CONCLUSÃO
26.	Transcorrido o prazo regimental fixado e mantendo-se inertes os Srs. Saul Nunes Bemerguy e Marlem Riglison Silva Ferreira após efetuadas citações válidas, eles devem considerados revéis, dando-se prosseguimento ao processo, de acordo com o art. 12, § 3º, da Lei 8.443/1992.
27.	Contudo, em face das considerações expostas na seção 'Exame Técnico', propõe-se que o Sr. Saul Nunes Bemerguy, ex-prefeito da municipalidade, seja excluído da presente relação processual, pois restou configurada a responsabilização apenas do Sr. Marlem Riglison Silva Ferreira, na condição de secretário de saúde e gestor do Fundo Municipal de Saúde de Tabatinga/AM no período de 2/1/2009 a 4/4/2012. 
28.	Ademais, inexistindo nos autos elementos que permitam concluir pela ocorrência de boa-fé ou de outros excludentes de culpabilidade na conduta do ex-secretário, propõem-se que suas contas sejam julgadas irregulares e que ele seja condenado em débito, bem como que lhe seja aplicada a multa prevista no art. 57 da Lei 8.443/1992.
29.	Nesse sentido, faz-se necessário rememorar que as irregularidades aqui tratadas se referem a recursos que foram transferidos em 2011 e 2012 e a despesas impugnadas que datam de 12/1/2011 a 7/2/2012. Portanto não se completou um prazo igual ou superior a dez anos contado a partir da ocorrência dessas irregularidades até a emissão do pronunciamento da Secex-TCE pela citação do responsável, em 10/9/2018 (peça 25) , não se consumando a prescrição da pretensão punitiva no âmbito do TCU (Acórdão 1441/2016-TCU-Plenário) .
PROPOSTA DE ENCAMINHAMENTO
30.	Diante do exposto, submetemos os autos à consideração superior, propondo ao Tribunal:
a) considerar revéis os Srs. Saul Nunes Bemerguy e Marlem Riglison Silva Ferreira, nos termos do art. 12, § 3º, da Lei 8.443/1992;
b) excluir o Sr. Saul Nunes Bemerguy, ex-prefeito de Tabatinga/AM, da presente relação processual;
c) com fundamento nos arts. 1º, inciso I, 16, inciso III, alíneas 'b' e 'c', e § 2º da Lei 8.443/1992 c/c os arts. 19 e 23, inciso III, da mesma Lei, e com arts. 1º, inciso I, 209, incisos II e III, e § 5º, 210 e 214, inciso III, do Regimento Interno, que sejam julgadas irregulares as contas do Sr. Marlem Riglison Silva Ferreira, na condição de secretário de saúde e gestor do Fundo Municipal de Saúde de Tabatinga/AM no período de 2/1/2009 a 4/4/2012, e condená-lo ao pagamento das quantias a seguir especificadas, com a fixação do prazo de quinze dias, a contar das notificações, para comprovar, perante o Tribunal (art. 214, inciso III, alínea 'a', do Regimento Interno) , o recolhimento das dívidas aos cofres do Fundo Nacional de Saúde, atualizadas monetariamente e acrescidas dos juros de mora, calculados a partir das datas discriminadas, até a data dos recolhimentos, na forma prevista na legislação em vigor, abatendo-se, na oportunidade, os valores já ressarcidos.
	DATA DA OCORRÊNCIA 
	VALOR ORIGINAL (R$) 

	12/01/2011
	89.380,13

	25/01/2011
	348.550,00

	23/02/2011
	101.310,64

	10/03/2011
	106.978,64

	11/04/2011
	104.233,64

	12/05/2011
	101.078,64

	10/06/2011
	109.433,64

	19/07/2011
	83.907,23

	17/08/2011
	85.032,96

	22/09/2011
	81.431,88

	13/10/2011
	84.539,87

	21/11/2011
	340.350,00

	15/12/2011
	345.150,00

	07/02/2012
	348.550,00

	TOTAL
	2.329.927,27

Valor atualizado até 25/6/2019 com juros: R$ 4.160.814,89
d) aplicar ao Sr. Marlem Riglison Silva Ferreira a multa prevista no art. 57 da Lei 8.443/1992 c/c o art. 267 do Regimento Interno, fixando-lhes o prazo de 15 (quinze) dias, a contar das notificações, para comprovarem, perante o Tribunal (art. 214, inciso III, alínea 'a', do Regimento Interno) , o recolhimento das dívidas aos cofres do Tesouro Nacional, atualizadas monetariamente desde a data do acórdão até a dos efetivos recolhimentos, se forem pagas após o vencimento, na forma da legislação em vigor;
e) autorizar, desde logo, nos termos do art. 28, inciso II, da Lei 8.443/1992, a cobrança judicial das dívidas caso não atendidas as notificações;
f) autorizar, caso requerido e se o processo não tiver sido remetido para cobrança judicial, o parcelamento das dívidas em até 36 (trinta e seis) parcelas mensais e consecutivas, nos termos do art. 26 da Lei 8.443/1992 c/c o art. 217 do RI/TCU, fixando-se o vencimento da primeira parcela em quinze dias, a contar do recebimento da notificação, e os das demais a cada 30 dias, devendo incidir sobre cada valor mensal os correspondentes acréscimos legais, na forma prevista na legislação em vigor, bem como esclarecer aos responsáveis que, em caso de parcelamento da dívida, a falta de pagamento de qualquer parcela importará no vencimento antecipado do saldo devedor (art. 217, § 2º, do RI/TCU) ;
g) remeter cópia da presente deliberação ao Procurador Chefe da Procuradoria Regional da República no Estado do Amazonas, para as providências cabíveis, nos termos do § 3º do art. 16 da Lei 8.443/1992, e para a Fundação Nacional de Saúde, para ciência."
O representante do MP/TCU (peça 43) , procurador Rodrigo Medeiros de Lima, concordou com a proposta da unidade instrutiva.
	É o relatório.

não há.

Procurador Rodrigo Medeiros de Lima.

TOMADA DE CONTAS ESPECIAL. FNS 2011 E 2012. IMPUGNAÇÃO PARCIAL DE DESPESAS. CITAÇÃO. REVELIA. CONTAS IRREGULARES. DÉBITO. MULTA. COMUNICAÇÕES.

TOMADA DE CONTAS ESPECIAL (TCE)

Secretaria de Controle Externo de Tomada de Contas Especial (SecexTCE).

Trata-se de tomada de contas especial instaurada pelo Fundo Nacional de Saúde (FNS) em desfavor dos Srs. Saul Nunes Bemerguy, na condição de prefeito de Tabatinga/AM (gestão 1º/1/2009 a 31/12/2012) , e Marlem Riglison Silva Ferreira, na condição de secretário municipal de Saúde (gestão 2/1/2009 a 4/4/2012) , em razão da impugnação parcial de despesas realizadas com recursos transferidos do FNS, no exercício de 2011 e 2012, pela ausência de documentação comprobatória.
Após fiscalização realizada em 2013[footnoteRef:2], o Departamento Nacional de Auditoria do SUS (Denasus) constatou[footnoteRef:3] a não comprovação de despesas nos valores de R$ 1.981.377,27 e de R$ 348.550,00 realizadas, respectivamente, nos anos de 2011 e de 2012 com recursos do programa Incentivo de Atenção Básica aos Povos Indígenas, repassados ao Fundo Municipal de Saúde (FMS) de Tabatinga/AM[footnoteRef:4]. [2:  Peça 12, p. 3.]  [3:  Peça 12, p. 1-18 e peça 14, p. 13.]  [4:  Peça 14, p. 8-10 e p. 11-12.] 
Foram apontados pelo Denasus, como responsáveis pelo dano, os Srs. Saul Nunes Bemerguy, prefeito de Tabatinga/AM[footnoteRef:5], e Marlem Riglison Silva Ferreira, secretário municipal de Saúde[footnoteRef:6]. [5:  Peça 2, p. 3-9, e peça 14, p. 3.]  [6:  Peça 2, p. 1-2, e peça 14, p. 3.] 
Notificados pelo FNS, os responsáveis não sanearam as irregularidades apontadas e não devolveram os recursos, motivando a instauração de tomada de contas especial[footnoteRef:7]. [7:  Peça 4.] 
O relatório do tomador de contas especial 174/2017[footnoteRef:8] concluiu pela responsabilização solidária do ex-prefeito juntamente com o ex-secretário, apontando débito total de R$ 2.329.927,27, em conformidade com o apurado pelo Denasus. [8:  Peça 18.] 
A Secex-TCE consignou, em instrução preliminar[footnoteRef:9], pela ocorrência do dano e propôs a citação solidária dos responsáveis. [9:  Peça 23.] 
Promovida a citação[footnoteRef:10], os responsáveis permaneceram silentes, impondo considerá-los revéis. [10:  Peças 26 a 39.] 
Diante da falta de documentação comprobatória das despesas, a unidade instrutiva concluiu[footnoteRef:11] que apenas as contas do Sr. Marlem Riglison Silva Ferreira devem ser julgadas irregulares, atribuindo-lhe o débito apurado quando de sua citação, com aplicação de multa, visto que, conforme o art. 9º, caput e III, da Lei 8.080/1990, é da competência da Secretaria de Saúde a gestão do Sistema Único de Saúde (SUS) na esfera municipal. [11:  Peças 40, 41 e 42.] 
Ficou afastada, portando, a responsabilidade do Sr. Saul Nunes Bemerguy e a consequente revelia.
O representante do MP/TCU, procurador Rodrigo Medeiros de Lima, concordou com a proposta da unidade instrutiva[footnoteRef:12]. [12:  Peça 43.] 
Acompanho a análise empreendida pela Secex-TCE, corroborada pelo representante do MP/TCU, as quais adoto como fundamento para minhas razões de decidir. Não há elementos nos autos capazes de comprovar a boa e regular aplicação dos recursos transferidos ao município de Tabatinga/AM, e geridos pelo secretário municipal de Saúde.
Diante do exposto, manifesto-me pela aprovação do acórdão que ora submeto à apreciação deste Colegiado. 
TCU, Sala das Sessões Ministro Luciano Brandão Alves de Souza, em 19 de novembro de 2019.
Weder de Oliveira 
Relator